---
title: "Sujet 9 : Rente viagère croissante"
output: html_document
---
#Groupe 4 , 4INFINI3 , 2023-2024


```{r library , include=FALSE}
#Installation des packages
library(survival)
library(MASS)
library(fitdistrplus)
library(npsurv)
library(lsei)
library(forecast)
library(demography)
library(StMoMo)
library(lifecontingencies)
library(reliaR)

```
## 1- Télécharger les données pour le pays concerné
```{r extraction }
uk <- hmd.mx(country = "GBRTENW", username = "imen.mnejja10@gmail.com", password = "Imen1234*/", label = "U.K")

summary(uk)

# par age 
par(mfrow = c(1, 3))
plot(uk, series = "male", datatype = "rate", main = "taux de mortalité  homme")
plot(uk, series = "female", datatype = "rate", main = "taux de mortalité  femme")
plot(uk, "total", datatype = "rate", main = "taux de mortalité  total")
# par année
par(mfrow = c(1, 3))
plot(uk, series = "male", datatype = "rate", plot.type = "time", main = "taux de mortalité  homme", xlab = "Years")
plot(uk, series = "female", datatype = "rate", plot.type = "time", main = "taux de mortalité  femme", xlab = "Years")
plot(uk, "total", datatype = "rate", plot.type = "time", main = "taux de mortalité  total", xlab = "Years")
```


## 2- Etude de cohorte 
```{r question }
cohort <- function(year, rates, log = FALSE) {
    xg <- diag(rates[, colnames(rates) >= year])
    names(xg) <- paste(year, rownames(rates)[1:length(xg)], sep = "-x=")
    if (log) {
        xg <- log(xg)
    }
    xg
}
colfunc <- colorRampPalette(c("red", "blue"))
cohort_of_cohorts <- function(years, rates, log = FALSE) {
    xgs <- vector()
    for (year in years)
    {
        xg <- diag(rates[, colnames(rates) >= year])
        names(xg) <- paste(year, rownames(rates)[1:length(xg)], sep = "-x=")
        if (log) {
            xg <- log(xg)
        }
        xgs <- c(xgs, list(xg))
    }
    xgs
}
cohorts <- cohort_of_cohorts(uk$year, uk$rate$total, log = T)
plot(cohort(uk$year[1], uk$rate$total, log = T), col = colfunc(length(uk$year))[1], type = "l", ylim = c(-11, 5), main = "UK: Cohortes")
i <- 2
for (one_cohort in cohorts) {
    lines(one_cohort, col = colfunc(length(uk$year))[i])
    i <- i + 1
}
legend(
    legend = unique(uk$year),
    col = colfunc(20), ncol = 5, pch = 19,
    title = "Year", cex = 0.5, "bottomright"
)
plot(cohort(1955, uk$rate$total, log = TRUE),
    col = "blue",
    type = "l",
    ylim = c(-11, 5),
    main = "UK: Cohortes 1955",
    xlab = "Age",
    ylab = "Taux de Mortalité (log)"
)

# Ajouter la courbe pour les taux de mortalité masculins
lines(cohort(1955, uk$rate$male, log = TRUE),
    col = "red",
    lty = 2
)

# Ajouter la courbe pour les taux de mortalité féminins
lines(cohort(1955, uk$rate$female, log = TRUE),
    col = "green",
    lty = 3
)

# Ajouter une légende pour distinguer les trois courbes
legend("bottomright",
    legend = c("Total", "Male", "Female"),
    col = c("blue", "red", "green"),
    lty = c(1, 2, 3),
    title = "Cohorte 1955"
)

cohort1955_t <- cohort(1955, uk$rate$total)
 plot(uk$age, log(uk$rate$total[,"1955"]), main ='log mortality rates (UK_total, 1955)',
      xlab = "Ages x", ylab = "log mortality rates", type = "l")
 
 lines(0:(length(cohort1955_t)-1), log(cohort1955_t), main ='total log mortality rates (UK, 1955)',
       xlab = "Ages x", ylab = "log mortality rates", type = "l",col='red')
 
 legend(-4, -0.5,legend = c("lecture longitudinale", "lecture cohorte"),
        col=c("black","red"),lty = 1, cex=0.7,
        box.lty = 0
 )

 fit.norm<-fitdist(cohort(1955,uk$rate$total, log=T), "norm" )
fit.norm$estimate

plot(fit.norm)

## Question 2: 
#Niveau de conﬁance de 95% ===> z(alpha/2)=1.96
ect = fit.norm$estimate["sd"]
moy_emp = fit.norm$estimate["mean"]
IC_inf = moy_emp-1.96*ect/sqrt(2)
IC_sup = moy_emp+1.96*ect/sqrt(2)

plot(cohort(1955, uk$rate$total, log=T),
     col=colfunc(length(1955)), 
     type="l",
     ylim=c(-11,5),
     main="UK: Cohorte ",
     xlab = "age", 
     ylab = "Taux de Mortalité")

abline(h=moy_emp,col="blue", lwd=3, lty=2)
abline(h=IC_inf,col="green", lwd=3, lty=2)
abline(h=IC_sup,col="green", lwd=3, lty=2)
```

## Question 4 : Estimer les paramètres d’un modèle de Lee-Carter à partir des données historiques téléchargées (on pourra utiliser la fonction fit du package StMoMo).
```{r lissage  }
 # Lissage :
## 1- Spline monotone :
uk_ls_m <- smooth.demogdata(uk,method="mspline")
## 2- Spline standard :
uk_ls_s <- smooth.demogdata(uk, method="spline")
## 3- Spline Concave :
uk_ls_c <- smooth.demogdata(uk, method="cspline")
## 4- Spline localement quadratique :
uk_ls_q <- smooth.demogdata(uk, method="loess")
# comparaison :
plot(uk, years=2020, type="p", pch=21, ylim=c(-12, -2), main="FR: MT 2020 - Lissage")
lines(uk_ls_m, years=2020, lty=1, col="blue")
lines(uk_ls_s, years=2020, lty=2, col="red")
lines(uk_ls_c, years=2020, lty=3, col="green")
lines(uk_ls_q, years=2020, lty=4, col="black")
legend("topleft",col=c("blue","red","green","black") ,lty=1:4, leg=c("mspline", "spline","cspline","loess"))

```
```{r Qquatre}
 ages.fit = 0:110
 years.fit = 1841:2021
 lca.total <- lca(uk, series="total", adjust="dt",years =years.fit ,ages = ages.fit)
 lca.male <- lca(uk, series="male", adjust="dt",years =years.fit ,ages = ages.fit)
 lca.female <- lca(uk, series="female", adjust="dt",years =years.fit ,ages = ages.fit)


plot(lca.total$ax, 
     main = "Coef. ax sur données anglaises", 
     xlab = "Age", 
     ylab = "ax", 
     type = "l", 
     col = "blue", 
     lty = 1)

# Ajouter les coefficients ax pour la population masculine
lines(lca.male$ax, 
      col = "red", 
      lty = 2)

# Ajouter les coefficients ax pour la population féminine
lines(lca.female$ax, 
      col = "green", 
      lty = 3)

# Ajouter une légende pour distinguer les trois courbes
legend("bottomright", 
       legend = c("Total", "Male", "Female"), 
       col = c("blue", "red", "green"), 
       lty = c(1, 2, 3), 
       title = "Catégories", 
       cex = 0.8)


plot(lca.total$bx, 
     main = "Coef. bx sur données anglaises", 
     xlab = "Age", 
     ylab = "bx", 
     type = "l", 
     col = "blue", 
     lty = 1)

# Ajouter les coefficients bx pour la population masculine
lines(lca.male$bx, 
      col = "red", 
      lty = 2)

# Ajouter les coefficients bx pour la population féminine
lines(lca.female$bx, 
      col = "green", 
      lty = 3)

# Ajouter une légende pour distinguer les trois courbes
legend("topright", 
       legend = c("Total", "Male", "Female"), 
       col = c("blue", "red", "green"), 
       lty = c(1, 2, 3), 
       title = "Catégories", 
       cex = 0.8)

       plot(lca.total$kt, 
     main = "Coef. kt sur données anglaises", 
     xlab = "Year", 
     ylab = "kt", 
     type = "l", 
     col = "blue", 
     lty = 1)

# Ajouter les coefficients kt pour la population masculine
lines(lca.male$kt, 
      col = "red", 
      lty = 2)

# Ajouter les coefficients kt pour la population féminine
lines(lca.female$kt, 
      col = "green", 
      lty = 3)

# Ajouter une légende pour distinguer les trois courbes
legend("topright", 
       legend = c("Total", "Male", "Female"), 
       col = c("blue", "red", "green"), 
       lty = c(1, 2, 3), 
       title = "Catégories", 
       cex = 0.8)

uk.StMoMoData<-StMoMoData(data=uk_ls_m, series = "total",type="central")
uk.StMoMoData.Ini<-central2initial(uk.StMoMoData)
uk.StMoMoData.Ini

wxt <- genWeightMat(ages = ages.fit, years = uk.StMoMoData.Ini$years,clip = 3)
 
 LC <- lc(link = "log")
 LCfit <- fit(LC, data = uk.StMoMoData.Ini, ages.fit = ages.fit, wxt = wxt)
LCfit
plot(LCfit)
```
## Question 5:Afficher les log taux de mortalité historiques de la cohorte à l’aide de la fonction extractcohort
```{r Qcinq}
uk_data <- uk$rate$total

# Créer un array à partir des données de taux de mortalité
uk_rates_array <- array(uk_data, dim = c(length(uk$age), length(uk$year)), 
                        dimnames = list(Age = uk$age, Year = uk$year))

# Vérifier les dimensions et les noms des dimensions de l'array
dim(uk_rates_array)
dimnames(uk_rates_array)

# Extraire les données de la cohorte de 1955
cohort_1955 <- extractCohort(uk_rates_array, cohort = 1955)

# Calculer les log taux de mortalité pour la cohorte de 1955
log_mortality_1955 <- log(cohort_1955)

# Tracé des taux de mortalité historiques de la cohorte de 1955
plot(names(log_mortality_1955), log_mortality_1955, type = "l", col = "blue",
     main = "Log Taux de Mortalité Historiques de la Cohorte de 1955",
     xlab = "Âge", ylab = "Log Taux de Mortalité")

```
## Question 6 : Simuler un nombre N=5000 de trajectoires projetées sur 25 ans des taux de mortalité futurs 
```{r Qsix}
LCsim1955 <- simulate(LCfit, nsim=5000, h=25, cohort = 1955)
plot(LCfit$years, LCfit$kt[1,],xlim=c(2020,2045), ylim=c(-255,255),
     type="l", xlab="year", ylab="kt",
     main="Affichage de taux de mortalité historique et projetée \n pour la cohorte 1955")
matlines(LCsim1955$kt.s$years, LCsim1955$kt.s$sim[1,,1:20],
         type="l", lty=1)
```
## VAP et Tarification 
```{r tableSurvieCohort1955}
# Extraire les taux de mortalité ajustés
fitted_mx <- fitted(LCfit, type = "rates")

# Extraire les taux de mortalité pour une cohorte spécifique, par exemple, 1955
cohort_1955_mx <- extractCohort(fitted_mx, cohort = 1955)

# Convertir les taux de mortalité centraux (mx) en taux de mortalité annuels (qx)
cohort_1955_qx <- mx2qx(cohort_1955_mx)

# Créer une table de mortalité à partir des taux de mortalité annuels
cohort_1955_lifetable <- probs2lifetable(probs = cohort_1955_qx, type = "qx", name = "Cohort 1955 Lifetable")
print(cohort_1955_lifetable)

# Créer une table actuarielle
actuarial_table_1955 <- new("actuarialtable", x = cohort_1955_lifetable@x, lx = cohort_1955_lifetable@lx, name = "Actuarial Table for Cohort 1955")

# Afficher la table actuarielle
print(actuarial_table_1955)

paiements <- numeric(25)
paiements[1:10] <- 6000
paiements[11:15] <- 6000 * 1.20
paiements[16:25] <- 6000 * 1.20 * 1.10
discount_rate <- 0.03  

# Calculer la valeur actuelle probable (VAP) de la rente viagère croissante
#  à termes anticipés croissante temporaire

VAP_proj_1955_temporaire <- sum(sapply(0:24, function(t) {
  payment <- paiements[t+1]
  survival_prob <- ifelse(t == 0, 1, pxt(actuarial_table_1955, x = 65, t = t))
  discounted_payment <- payment / ((1 + discount_rate) ^ t)
  return(survival_prob * discounted_payment)
}))

VAP_proj_1955_temporaire


#tarification

# Calcul des primes annuelles
primes_annuelles <- VAP_proj_1955_temporaire / axn(actuarial_table_1955, x=65, n=25)
print(primes_annuelles)

```

